臺灣宜蘭地方法院刑事判決　　　　　　　　　　　　　九十三年度易字第二六二號
　　公　訴　人　臺灣宜蘭地方法院檢察署檢察官
　　被　　　告　乙○○
　　選任辯護人　林正欣律師
右列被告因傷害案件，經檢察官聲請簡易判決處刑（九十三年度偵字第一七一五號）
，本院認不宜以簡易判決處刑，改依通常程序審理，判決如左：
    主  文
乙○○無罪。
    理  由
一、公訴意旨略以：乙○○與甲○○為鄰居關係，於民國九十二年十二月九日中午十
    二時許，在宜蘭縣宜蘭市○○路南館市場旁，乙○○與甲○○二人因細故生口角
    爭執，乙○○與二名真實姓名年籍不詳之男女，基於傷害人身體之犯意聯絡，共
    同以徒手之方式毆打甲○○，致甲○○受有頭部外傷併輕微腦震盪、鼻樑瘀血、
    前胸瘀血及流產之傷害，因認乙○○涉有傷害罪嫌。
二、按犯罪事實應依證據認定之，無證據不得推定其犯罪事實；不能證明被告犯罪者
    ，應諭知無罪之判決，刑事訴訟法第一百五十四條、第三百零一條第一項分別定
    有明文。又事實之認定，應憑證據，如未能發現相當證據，或證據不足以證明，
    自不能以推測或擬制之方法，為裁判基礎（最高法院四十年台上字第八六號判例
    參照）；且認定犯罪事實所憑之證據，雖不以直接證據為限，間接證據亦包括在
    內，然而無論直接證據或間接證據，其為訴訟上之證明，須於通常一般之人均不
    致有所懷疑，而得確信其為真實之程度者，始得據為有罪之認定，倘其證明尚未
    達到此一程度，而有合理之懷疑存在而無從使事實審法院得有罪之確信時，即應
    由法院為諭知被告無罪之判決（最高法院七十六年台上字第四九八六號判例參照
    ）。又告訴人之告訴，係以使被告受刑事追訴為目的，其指訴是否與事實相符，
    仍應調查其他證據，以資審認，必被害人所述被害情形，無瑕疵可擊，且就其他
    方面調查，與事實相符，始足據為有罪判決之基礎（最高法院五十二年臺上字第
    一三００號判例及八十一年度台上字第三五三九號判決意旨參照）。
三、本件公訴人認被告乙○○涉有傷害犯行，係以告訴人之指述、行政院衛生署宜蘭
    醫院診斷證明書、手術同意書為其論據。訊據被告堅決否認有傷害之犯行，辯稱
    ：是告訴人與我旁邊做生意的大姊拉拉扯扯，我從頭到尾都沒有動手等語。
四、經查：
（一）被告乙○○並未動手毆打告訴人等情，此經證人即隔二個攤位之攤販丁○○到
      庭結證稱：當天被告在攤位上，告訴人似乎與被告有些爭執，告訴人邊走邊說
      從四十號走到四十四號，突然跑到被告攤位上把攤子掀掉，然後杏仁罐就彈到
      被告，又彈到隔壁攤賣鞋子的女人，該女人本來坐著，後來跳起來質問告訴人
      說為什麼打到她，兩人就有爭執，就糾纏在一起，兩人均倒地，賣鞋子的丈夫
      就把她們拉開‧‧‧爭吵過程中，被告一直叫不要打了等語明確；另據證人即
      被告對面之攤販丙○○到庭結證稱：我在斜對面，我看到告訴人丟被告東西，
      後來看到賣鞋子的人出來理論，兩人就拉拉扯扯倒在地上，後來有人拉開，是
      誰拉開我不認識，爭執過程中被告站在他的攤位傻傻的等語明確（均本院九十
      三年九月二十九日審理筆錄參照），核該二位目擊證人丁○○與證人丙○○對
      於案發當日情節描述均具體明確且相一致，而與被告所述之情節相符，故證人
      丁○○、丙○○所為之證述堪信為真實，因之當日與告訴人發生拉扯者，為當
      時在旁賣鞋子的女子與男子，非為被告無誤，故被告辯稱未動手毆打告訴人等
      語，自堪採納。
（二）告訴人雖於本院指稱：當時去買衣服，走過去那邊，有一位自稱大姊的人說看
      不順眼，被告就喊打，被告與自稱大姊與大哥三人一起打我等語，然其於警訊
      及偵查時則指稱：當時自稱是被告大姊的拿鋼筋打我，另一個陌生男子用拳頭
      打我，並將我拖行等語，告訴人於警訊及偵查中均未提出被告有喊打之事，而
      於本院審理時始為如此之指述，其所為之指述，顯有瑕疵，而經證人丁○○證
      稱：沒有聽到被告喊打等語；證人丙○○證稱：沒有聽到被告喊打，市場那麼
      多人，不可能喊打等語明確（均本院九十三年九月二十九日審理筆錄參照），
      顯見告訴人指稱被告有喊打等情，尚難採信。況該名賣鞋子之女子與告訴人並
      不認識，當日告訴人並未與該名賣鞋子之女子發生爭執，是該名女子先打後被
      告才喊打等情，亦經告訴人陳述在卷，則依告訴人之指述，該名賣鞋子之女子
      既與告訴人不相識，如何一見到告訴人即對告訴人稱看伊不順眼且主動動手毆
      打告訴人？告訴人所為之指述實與常情不符。而該名女子為流動攤販等情，亦
      為證人丁○○、丙○○證述在卷，則該名女子既為流動攤販，並非固定在該處
      ，而指被告與該名女子有共同傷害之犯意聯絡。故該名賣鞋子之女子既與告訴
      人並無怨隙，與被告亦非熟識，衡情該名賣鞋子之女子實無主動動手毆打告訴
      人之必要，亦不可能因被告喊打，即出手毆擊告訴人甚明。參以告訴人之指稱
      係該名女子先行動手打人後，被告才喊打，則更難認被告有共同傷害之犯意聯
      絡甚明。
（三）綜上所述，告訴人所為之指述與常情不符，顯有瑕疵，故不能僅因被告於告訴
      人與他人拉扯時在場，即遽認被告與他人有共同傷害之犯意聯絡及行為分擔，
      故公訴人所舉之證據不足以證明被告犯傷害罪，此外，本院復查無其他積極證
      據證明被告確有公訴人所指之傷害犯行，揆諸前揭說明，既無積極證據足認被
      告有傷害之犯意聯絡及行為分擔，不能證明被告犯罪，依法應為無罪判決之諭
      知。
據上論斷，應依刑事訴訟法第四百五十二條、第三百零一條第一項前段，判決如主文
。
本案經檢察官鄭雅方到庭執行職務
中　　　華　　　民　　　國　　九十三　　年　　　十　　　月  　　十三　　日
                              臺灣宜蘭地方法院刑事第二庭
                                  審判長法  官  林明山
                                        法  官  謝佩玲
                                        法  官  鄭貽馨
右正本證明與原本無異。
如不服本判決，應於判決送達後十日內向本院提出上訴狀（應抄附繕本）。告訴人或
被害人如對於本判決不服者，應具備理由請求檢察官上訴，其上訴期間之計算係以檢
察官收受判決正本之日期為準。
                                        書記官  陳蒼仁
中　　　華　　　民　　　國　　九十三　　年　　　十　　　月　　 十五 　　日
